【裁判字號】    96,自,2
【裁判日期】    970530
【裁判案由】    誹謗等
【裁判全文】
臺灣嘉義地方法院刑事判決                 96年度自字第2號
自  訴  人  己○○
自訴代理人  奚淑芳律師
            張雯峰律師
被      告  丁○○
            戊○○
共     同
選任辯護人  唐淑民律師
            李國禎律師
            徐慧齡律師
上列被告等因誹謗等案件，經自訴人提起自訴，本院判決如下：
    主  文
丁○○公然侮辱人，處罰金新臺幣肆仟元，如易服勞役，以新臺
幣壹仟元折算壹日，減為罰金新臺幣貳仟元，如易服勞役，以新
臺幣壹仟元折算壹日。
戊○○意圖散布於眾，而指摘足以毀損他人名譽之事，處拘役參
拾日，如易科罰金，以新臺幣壹仟元折算壹日，減為拘役拾伍日
，如易科罰金，以新臺幣壹仟元折算壹日。
丁○○、戊○○其餘被訴部分無罪。
    事  實
一、丁○○與戊○○係夫妻關係，其共同經營位在嘉義市○區○○路一二二號之「戊○○家沙鍋魚頭」（下稱沙鍋魚頭店）
    。而己○○則係位在嘉義市○區○○路一二八號「南光鑰匙
    店」之負責人。因己○○懷疑其所飼養之老狗「來福」死亡
    原因與沙鍋魚頭店之店員有關，乃心生不滿，不定時以便利
    貼書寫「尊重生命，敬請共同拒絕林沙鍋魚」等文字，張貼
    於停放在沙鍋魚頭店附近之汽車上。嗣於民國九十五年五月
    十二日晚上七時四十五分許，己○○在嘉義市○○路一二九
    號前，再度張貼寫有上開文字之便利貼於附近汽車上時，為
    沙鍋魚頭店之員工劉淑慧發現，劉淑慧乃上前取走汽車上之
    便利貼一張，己○○見狀，竟基於傷害人身體之故意，徒手
    拉扯劉淑慧之手臂，造成劉淑慧受有左手擦挫傷之傷害，經
    沙鍋魚頭店內之客人莊正雄制止後，己○○始停手（己○○
    上開犯公然侮辱罪及傷害罪部分，均另案經法院判刑確定）
    。丁○○與戊○○於上開事發後，經沙鍋魚頭店之員工即時
    電話告知上情，遂於同日晚上七時五十分許，趕至沙鍋魚頭
    店前協助處理，因而再與己○○產生口角。丁○○因認己○○歷來之舉止屢次造成其生意經營困擾，一時氣憤難耐，遂
    基於公然侮辱人之犯意，在多數人得共見共聞之情況下，口
    角間對己○○辱罵「你神經病」等語，足以貶損己○○之人
    格。而戊○○則於上開時、地在與己○○口角爭執中，另基
    於誹謗之故意，意圖散布於眾，對己○○斥稱：「你自己用
    乎死，再來牽拖我們」等詞，虛構己○○自己將狗弄死後再
    責怪他人之事實，指摘此等足以毀損己○○名譽之事。
二、案經己○○提起自訴。
    理  由
壹、證據能力部分：
  一、按被告以外之人於審判外之陳述，雖不符刑事訴訟法第一
      百五十九條之一至第一百五十九條之四之規定，而經當事
      人於審判程序同意作為證據，法院審酌該言詞陳述或書面
      陳述作成時之情況，認為適當者，亦得為證據。當事人、
      代理人或辯護人於法院調查證據時，知有第一百五十九條
      第一項不得為證據之情形，而未於言詞辯論終結前聲明異
      議者，視為有前項之同意，刑事訴訟法第一百五十九條之
      五定有明文。
  二、查被告丁○○、戊○○及其共同辯護人於言詞辯論終結前
      ，對於卷附被告以外之人於審判外之書面或言詞陳述，均
      同意作為證據，且對證據能力，均未聲明異議。本院審酌
      各該言詞陳述及書面陳述作成時之情況，認無顯不適當之
      情形，且採納上開傳聞證據，尚無礙於被告二人與辯護人
      於程序上之彈劾詰問權利，而認上開傳聞證據合於刑事訴
      訟法第一百五十九條之四、之五等規定，因而均具證據能
      力，合先敘明。
貳、有罪部分：
  一、被告丁○○犯公然侮辱罪部分：
    (一)訊據被告丁○○對其於上開時、地與自訴人口角間確有以
      「你神經病」等詞辱罵自訴人之行為坦承不諱（見本院卷
      第244頁、第245頁），並有本院勘驗筆錄及附件錄音帶譯
      文（見本院卷第123頁、第124頁、第128頁、第129頁）各
      乙份在卷可稽，足徵被告丁○○上開任意性自白確與事實
      相符，應係可採。故此部分事證明確，被告丁○○上開犯
      行，至堪認定，應依法論科。
    (二)查被告丁○○在嘉義市○○路旁之公開場所以言詞辱罵自
      訴人「你神經病」等語，依社會一般通念，已足貶抑對自
      訴人之人格評價，故核被告丁○○所為，係犯刑法三百零
      九條第一項公然侮辱罪。爰審酌被告丁○○為高中肄業之
      智識程度，尚無前科之素行，並衡酌其與自訴人間係因其
      店員遭自訴人拉扯成傷而引發口角，被告丁○○一時氣憤
      難耐而起意公然侮辱之犯罪動機，再考量被告丁○○所使
      用之侮辱言詞內容，以及被告丁○○犯罪後坦承犯行，態
      度良好，然迄未能與自訴人達成民事和解，而得自訴人之
      宥恕等一切情狀，量處如主文第一項所示之刑，並諭知易
      服勞役之折算標準，以示懲儆。又被告丁○○本件犯罪時
      間，在九十六年四月二十四日以前，復無不得減刑之例外
      情形，合於中華民國九十六年罪犯減刑條例第二條第一項
      第三款之規定，爰依上開條例減其宣告刑二分之一後如主
      文第一項所示，並諭知易服勞役之折算標準。
  二、被告戊○○犯誹謗罪部分：
    (一)訊據被告戊○○矢口否認有何誹謗犯行，辯稱：伊當時以
      閩南語所說「你把狗用死才牽拖我」等詞，意思是指狗如
      何死掉的伊不知道，伊並未指摘自訴人自己將狗弄死云云
      。惟查：
    1.被告戊○○於九十五年五月十二日晚間在與自訴人口角間
      曾以閩南語對自訴人斥稱：「你自己用乎死，再來牽拖我
      們」等詞，此為被告戊○○坦承不諱（見本院卷第 163頁
      ），復有本院勘驗筆錄及附件錄音帶譯文（見本院卷第12
      3頁、第124頁、第128頁、第129頁）各乙份在卷可稽，是
      此部分事實至為明灼，堪以認定。
    2.被告戊○○固以上開情詞置辯，然由被告戊○○與自訴人
      此次發生口角之起因以觀，被告戊○○於案發當日晚間係
      因沙鍋魚頭店之員工電話告知自訴人己○○於當晚七時四
      十五分許與店員劉淑慧因自訴人張貼「尊重生命，敬請共
      同拒絕林沙鍋魚」等文字之便利貼在附近車輛上而發生爭
      執，致自訴人拉扯案外人劉淑慧成傷乙事，始趕至沙鍋魚
      頭店前協助處理，因而再與自訴人產生口角等情，業據被
      告戊○○於本院審理時供承明確（見本院卷第 243頁），
      核與證人即到場處理員警乙○○於本院審理之結證情節相
      符（見本院卷第165頁、第169頁）。而自訴人係因懷疑其
      所飼養之老狗「來福」死亡原因與沙鍋魚頭店之店員有關
      ，乃心生不滿，不定時以便利貼書寫「尊重生命，敬請共
      同拒絕林沙鍋魚」等文字，張貼於停放在沙鍋魚頭店附近
      之汽車上等情，則有臺灣高等法院臺南分院以九十六年度
      上易字第一五九號判決書乙份在卷可佐（見本院卷第 102
      頁至第 107頁）；再參以口角當時被告戊○○以閩南語對
      自訴人所稱：「你自己用乎死，再來牽拖我們」等詞之前
      後，被告戊○○與自訴人之對話為：「己○○：你‧‧（
      錄音模糊）‧下去講，你一隻狗來到這裡被人給潑死。你
      會感想如何？，‧‧‧戊○○：你自己用乎死，再來牽拖
      我們，‧‧‧（錄音模糊）‧牽拖‧‧。」等情，此據本
      院勘驗自訴人所提出之錄音帶無訛（見本院卷第 128頁）
      ，足見案發當晚自訴人與被告戊○○發生口角時所爭執者
      仍在於自訴人懷疑其所飼養之老狗「來福」死亡原因與沙
      鍋魚頭店之店員有關，而被告戊○○則一再否認自訴人上
      開指控，始以閩南語對自訴人斥稱：「你自己用乎死，再
      來牽拖我們」等語，是由被告戊○○所使用之上開用語客
      觀文義及其與自訴人之對話前後脈絡以觀，一般通常之成
      年人均足以理解被告戊○○上開言詞內容係指自訴人自己
      將狗弄死後再責怪他人之意甚明，從而，被告戊○○辯稱
      ：其上開話語之意是指狗如何死掉的伊不知道，伊並未指
      摘自訴人自己將狗弄死云云，顯與客觀事實相違，並不足
      採。況被告戊○○既自承：伊並不知道自訴人所飼養之狗
      如何死亡等情（見本院卷第 163頁），是其恣指自訴人自
      己將狗弄死後再責怪他人之具體事實，則屬指摘足以毀損
      自訴人名譽之事無疑。
    3.至被告戊○○固指稱自訴人所提出案發當時之錄音帶錄音
      有中斷情形應係經過剪接，因為伊說「我會去告你，我若
      不去告你，否則我不叫戊○○」等詞時應是案發當晚伊自
      派出所製作筆錄回來以後所述，與伊說「你自己用乎死，
      再來牽拖我們」等語時間並不相同（見本院卷第 124頁）
      云云。然經本院勘驗被告戊○○所指稱錄音中斷之處，其
      結果均未發現錄音帶內容有何明顯錄音中斷之情（見本院
      卷第124頁、第125頁），是被告戊○○上開辯詞是否與事
      實相符，已非無疑。況被告戊○○業已自承自訴人所提出
      之該錄音帶內容均為其與自訴人間口角之內容（見本院卷
      第 123頁）無誤，縱其口出上開言詞之時間先後或有不同
      ，然仍無解於其確曾以上開「你自己用乎死，再來牽拖我
      們」等言詞指摘自訴人之事實，是其上開所辯並不足據為
      其有利認定之佐憑。
    4.被告戊○○口出上開言詞之場所為嘉義市○○路○路旁，
      乃屬公共場所；參以證人乙○○於本院審理時亦結證稱：
      伊到場當時除自訴人及被告戊○○外，尚有其他路人在路
      旁圍觀（見本院卷第 165頁）等語，從而被告戊○○於上
      開客觀情狀下以上開虛構之具體事實指摘自訴人，其主觀
      上確有散布於眾之意圖及誹謗之故意甚明。故此部分事證
      明確，被告戊○○上開誹謗犯行至堪認定，應依法論科。
    (二)按誹謗罪以意圖散布於眾，而指摘或傳述足以毀損他人名
      譽之事為其構成要件，其中「指摘」謂指出摘發之意，即
      就某一具體事實揭發之，另「傳述」係指傳播轉述，即將
      他人所指摘之具體事實，傳播轉述於他人。且因本罪為危
      險犯而非實害犯，故行為人之誹謗行為只須有毀損他人名
      譽之危險，即為已足，至於被害人之名譽是否確實因為行
      為人之誹謗行為而受到毀損，則在所不問。而行為人所指
      摘或傳述之事，是否具有毀損他人名譽之危險，應就被害
      人之個人條件及指摘或傳述內容，就客觀上予以判定，若
      行為人所指摘或傳述之具體事實，足以使被害人受到他人
      之輕視或恥笑，其個人人格在社會評價上將大為降低，即
      可視為具有毀損名譽之危險性。查被告戊○○在上開時、
      地陳述前揭言詞，就其整體對談脈絡以觀，係具體就自訴
      人自己將狗弄死後再誣賴他人之行為摘發，並非傳述他人
      所指摘之內容，且客觀上對於自訴人之名譽已有毀損，復
      僅涉及自訴人之私德而與公共利益無關，故核被告戊○○
      所為，係犯刑法第三百十條第一項意圖散布於眾，而指摘
      足以毀損他人名譽之事之誹謗罪。爰審酌被告戊○○為國
      中畢業之智識程度，尚無前科之素行，其因屢與自訴人發
      生糾紛而心生不滿之犯罪動機，並考量被告戊○○指摘上
      開言詞時之情境及對於自訴人名譽損害程度，以及其犯罪
      後並未坦承此部分犯行，且迄未與自訴人達成民事和解，
      並獲自訴人宥恕等一切情狀，量處如主文第二項所示之刑
      ，並諭知易科罰金之折算標準，以示懲儆。又被告戊○○
      本件犯罪時間，在九十六年四月二十四日以前，復無不得
      減刑之例外情形，合於中華民國九十六年罪犯減刑條例第
      二條第一項第三款之規定，爰依上開條例減其宣告刑二分
      之一後如主文第二項所示，並諭知易科罰金之折算標準。
參、無罪部分：
  一、被告丁○○涉犯誹謗罪部分：
    (一)自訴意旨略以：被告丁○○於九十五年五月十二日晚上七
      時五十分許，在其嘉義市○○路一二二號店門口之不特定
      多數人在場之場所，捏造事實指摘自訴人：「你用針到處
      劃車子」，因認被告丁○○涉犯刑法第三百十條第一項誹
      謗罪云云。
    (二)按犯罪事實應依證據認定之，無證據不得認定犯罪事實；
      又不能證明被告犯罪或行為不罰者者，應諭知無罪之判決
      ，刑事訴訟法第一百五十四條第二項、第三百零一條第一
      項分別定有明文。
    (三)自訴意旨被告丁○○涉有上開犯嫌，無非係以案發當時錄
      音帶乙捲為其論據。訊據被告丁○○則堅詞否認有何誹謗
      犯行，辯稱：伊確曾親眼看過自訴人有持針劃車之行為，
      且除伊有目睹外，亦有鄰居甲○○曾經看過等語。經查：
    1.被告丁○○對伊於上開時、地與自訴人口角間確曾對自訴
      人指摘「我從後面騎來就看到你拿一支針就在給人家劃」
      等詞坦承不諱（見本院卷第124頁、第163頁），並有本院
      勘驗筆錄及附件錄音帶譯文（見本院卷第123頁、第124頁
      、第128頁、第129頁）各乙份在卷可稽。故此部分事實至
      為明灼，固堪認定。
    2.然按刑法第三百十條第三項規定：「對於所誹謗之事，能
      證明其為真實者，不罰。但涉於私德而與公共利益無關者
      ，不在此限。」而據司法院大法官釋字第五零九號解釋對
      刑法第三百十條第三項之解釋意旨，該項規定係以指摘或
      傳述足以毀損他人名譽事項之行為人，其言論內容與事實
      相符者為不罰之條件，並非謂行為人必須自行證明其言論
      內容確屬真實，始能免於刑責。惟行為人雖不能證明言論
      內容為真實，但依其所提證據資料，認為行為人有相當理
      由確信其為真實者，即不能以誹謗罪之刑責相繩，亦不得
      以此項規定而免除檢察官或自訴人於訴訟程序中，依法應
      負行為人故意毀損他人名譽之舉證責任，或法院發現其為
      真實之義務。而由上開司法院大法官解釋意旨以觀，其在
      減輕被告證明其言論（即指摘或傳述誹謗事項）為真實之
      舉證責任，但被告仍須提出「證據資料」，證明有理由確
      信其所為言論（即指摘或傳述誹謗事項）為真實，否則仍
      可能構成誹謗罪刑責。而「證據資料」係言論（指摘或傳
      述誹謗事項）之依據，此所指「證據資料」應係真正，或
      雖非真正，但其提出並非因惡意或重大輕率前提下，有相
      當理由確信其為真正者而言。申言之，行為人就其發表之
      言論所憑之證據資料，雖非真正，但其提出過程並非因惡
      意或重大輕率，而有相當理由確信其為真正，且應就所提
      出之證據資料，說明依何理由確信所發表言論之內容為真
      實，即可免除誹謗罪責。查被告丁○○於上開時、地所指
      摘自訴人之事項為自訴人涉嫌持針毀損停放路邊之他人汽
      車烤漆之事實，核其性質顯與多數不特定停放汽車在路旁
      者之利益有關，故已非僅屬涉及自訴人私德而與公共利益
      無關之事項甚明。而被告丁○○於本院審理時堅稱：伊曾
      經跟在自訴人後面看到自訴人劃車，也曾與鄰居討論過此
      事，鄰居亦曾說曾經看過（見本院卷第 163頁）等語，並
      舉證人即其鄰居甲○○為證。是此部分應予進一步審究者
      厥為：被告丁○○所舉證人甲○○之證詞是否具有相當理
      由足以使被告丁○○確信其為真正？
    3.證人甲○○就其所見聞情形於本院審理時具結證稱：伊曾
      於二、三年前某日下午散步時在二十至三十公尺外看到自
      訴人騎乘機車持不明物體劃右手邊的汽車，伊有過去看一
      下，確定汽車有被刮，事後伊曾於某日晚上至被告戊○○
      的沙鍋魚頭店裡跟被告戊○○說這件事，請被告戊○○注
      意（見本院卷第222頁至第226頁）等語，核與被告戊○○
      於本院審理時陳稱：二、三年前（約九十五年）某日晚餐
      時間，其鄰居證人甲○○曾到其店裡說他看到自訴人騎機
      車不知道用什麼東西劃了一臺車，當時其女丙○○或其妻
      丁○○有空亦在旁聽渠等聊此事（見本院卷第220頁、第
      221頁）等詞相符，足見證人甲○○上開證詞並非毫無所
      據；此外，證人甲○○並證稱：伊與自訴人間並無任何恩
      怨仇隙，且曾因自訴人打鑰匙之技術很好將國外買屋之鑰
      匙帶回臺灣交由自訴人打鑰匙（見本院卷第229頁、第231
      頁）等詞，足見證人甲○○上開證詞之真誠性尚無可疑。
      從而，被告丁○○既曾聽聞證人甲○○與同案被告戊○○
      談論此事，參以被告丁○○堅稱其自己亦曾目睹自訴人持
      針劃車之事，是被告丁○○由自己之親身經驗再參酌其聽
      聞證人甲○○所述上情，相互印證後，自已具有相當理由
      確信其所陳述之事實為真實；況被告丁○○指摘上開言詞
      之情境，乃為自訴人於九十五年五月十二日晚間七時四十
      五分許與店員劉淑慧因自訴人張貼「尊重生命，敬請共同
      拒絕林沙鍋魚」等文字之便利貼在附近車輛上而發生爭執
      ，致自訴人拉扯案外人劉淑慧成傷乙事而於趕至沙鍋魚頭
      店前再與自訴人產生口角之際，被告丁○○當時再提及「
      自訴人曾用針劃車」乙事顯然係認為此與自訴人當晚使用
      便利貼張貼客人汽車之情形類同，是其更具有相當理由確
      信其所陳述之事實為真實，揆諸上開說明，被告丁○○指
      摘上開言詞即可免除誹謗罪責。
    (四)綜觀前情，自訴人所舉上開證據僅足以證明被告丁○○曾
      於上開時、地指摘上情之事實，然被告丁○○既已提出其
      發表言論所憑之證據資料，並有相當理由而確信所發表言
      論內容為真實，是本院即無由形成被告丁○○有罪之確信
      。此外，自訴人復未提出其他適合於證明被告丁○○犯罪
      事實之積極證據，並說明其證據方法與待證事實之關係，
      以說服本院形成被告丁○○此部分有罪之心證，而被告丁○○亦堅稱並無上開犯行等語，被告丁○○此部分犯罪即
      屬不罰，揆諸上揭說明，自應諭知被告丁○○此部分無罪
      之判決。
  二、被告戊○○涉犯加重誹謗罪部分：
    (一)自訴意旨略以：被告戊○○為反擊案外人宋品誼在FASHIO
      NGUIDE NETWORK網站刊登標題為「請任何尊重生命的人都
      進來看—黑心沙鍋魚頭（真實事件）」之文章，乃以「感
      謝大家」之暱稱，於九十五年五月九日至同年月十日於網
      路上回覆數篇文章，內容指涉自訴人下列事實：「... 這
      位狗店老闆闆娘在十年前，有養兩隻狗一隻小黃一小白！
      這兩隻狗不但慘遭狗店的毒打，最後狗店老闆夫婦還把這
      兩﹒隻狗超出去，棄養！... 」、「... 在光華路，它們
      走出了名的路霸！他們的地址是在光華路 126號，在光華
      路的前左右，他們利用車子及物品阻擋佔用整個白線，下
      午4 -5點學生下課時，汽機車，腳踏車公車在整條光華路
      ，總是人車爭道！影響交通，警察希望他們注意人車安全
      ，請他們配合！履經勸導無效之後，經過多次警察勸導開
      單，都沒有用，當然有很多人一直檢舉，這個情形到今天
      為止都沒有變。... 」、「... 很多次，客人有時候隨便
      一停，因為停車糾紛，造成他的不便，所以因此不滿在心
      ，結果被狗店老闆刮車，其實常常有客人的車受損，我們
      雖然知道也不想去說什麼，只跟客人說這邊停車小心一點
      ，直到有一次戊○○老闆生氣了，因為連斜對面鄰居都親
      眼看到他去刮別人車子，跑來跟林老闆說，鄰居說了: 你
      的客人車子被狗店老闆刮了，當然林老闆馬上跑去找他理
      論，結果狗店老闆睜眼說瞎話！他說: 沒有！不是他刮的
      ！」等語。因認被告戊○○涉犯刑法第三百十條第二項加
      重誹謗罪嫌云云。
    (二)按犯罪事實應依證據認定之，無證據不得認定犯罪事實；
      又不能證明被告犯罪者，應諭知無罪之判決，刑事訴訟法
      第一百五十四條第二項、第三百零一條第一項分別定有明
      文。又事實之認定，應憑證據，如未能發現相當證據，或
      證據不足以證明，自不能以推測或擬制之方法，為裁判基
      礎；且認定犯罪事實所憑之證據，雖不以直接證據為限，
      間接證據亦包括在內，然而無論直接證據或間接證據，其
      為訴訟上之證明，須於通常一般之人均不致有所懷疑，而
      得確信其為真實之程度者，始得據為有罪之認定，倘其證
      明尚未達到此一程度，而有合理之懷疑存在而無從使事實
      審法院得有罪之確信時，即應由法院為諭知被告無罪之判
      決，此觀最高法院四十年臺上字第八六號判例、七十六年
      臺上字第四九八六號判例闡釋甚明。
    (三)自訴意旨被告戊○○涉有上開犯嫌，無非係以網路列印文
      章影本及被告戊○○於九十五年八月一日陳報狀影本乙份
      為其論據。訊據被告戊○○則堅詞否認有何加重誹謗犯行
      ，辯稱：伊並不會使用電腦，亦不會上網路，其聽聞其女
      丙○○轉述網路討論區內有批評其飲食店之文章後，僅告
      知丙○○要上網路澄清，上開文章並非伊所張貼，伊於事
      後始知丙○○所張貼之內容等語。經查：
    1.證人即被告戊○○之女丙○○於本院審理時具結證稱：該
      篇在FASHIONGUIDE NETWORK網站討論區以「感謝大家」暱
      稱所發表之文章係伊所張貼。因為當時有位女生寫電子郵
      件罵伊並附有一個網址要伊自己點選進入觀看，伊才知道
      案外人宋品誼在FASHIONGUIDE NETWORK網站張貼文章批評
      家裡所經營之沙鍋魚頭店，伊第一時間曾向其父親即被告
      戊○○說此事，因被告戊○○不會使用電腦，被告戊○○
      要伊上網解釋澄清但並未告訴伊要寫什麼內容；後來伊回
      信給那個寫信罵伊的女生，其所回覆的文章內容均為其自
      己平常所聽聞之事情，結果那個女生將伊寫的回信張貼在
      討論區給大家看，但是僅貼出一半，伊認為要張貼便應該
      要張貼全部，因此再以「感謝大家」暱稱張貼含有上開內
      容之文章；而伊於張貼上開文章後才將上開伊張貼之文章
      列印下來給被告戊○○觀看（見本院卷第195頁至第197頁
      、第200頁至第203頁）等語明確，核與被告戊○○上開辯
      詞俱屬相符。此外，證人丙○○亦因張貼上開文章遭自訴
      人提起妨害名譽告訴，而證人丙○○因於偵查中當庭向自
      訴人道歉，自訴人始同意撤回告訴等情，亦據證人丙○○
      證述屬實（見本院卷第201頁）；再參以自訴意旨「所謂
      被告戊○○所張貼」上開討論區文章內容，其行文提及被
      告戊○○時均交替使用「魚頭林老闆」、「林老闆」、「
      戊○○老闆」之第三人稱稱謂（見本院卷第210頁至第213
      頁），而非使用「本人」之第一人稱用詞，更見該文章之
      撰寫者，應非被告戊○○無訛，是均堪認張貼上開文章之
      行為人應非被告戊○○無誤。從而，被告戊○○辯稱：伊
      不會使用電腦，且事後才知悉證人丙○○所張貼文章之內
      容等情，並非毫無所據。
    2.至自訴意旨引用被告戊○○於九十五年八月一日在另案所
      提出之陳報狀中提及「本人上網澄清無效」等詞，而推認
      上開文章即為被告戊○○本人所張貼云云。惟被告戊○○
      並不諳電腦使用等情，業如上述；而上開陳報狀係以電腦
      打字方式製作，僅由被告戊○○於狀末簽名等情，此觀該
      刑事陳報狀即明（見本院卷第48頁至第49頁），顯見以電
      腦繕打該陳報狀者，應非被告戊○○本人，是其上開陳報
      狀之用語是否精確傳達被告戊○○所述之事實，已顯有疑
      ；再細譯上開陳報狀之前後語意脈絡，係以被告戊○○以
      沙鍋魚頭店負責人之角度向檢察署遞狀敘明自訴人與該沙
      鍋魚頭店間所發生糾紛之前後情形，而附帶提及案外人宋
      品誼在網路上張貼文章後致其商譽受損之情，是上開部分
      原非該刑事陳報狀所欲表達之重點，其固以「本人上網澄
      清無效」之用語行文，然其語意上僅指涉被告戊○○曾尋
      求透過網際網路途徑「澄清」造成其商譽受損之事實，並
      未直陳其以「感謝大家」為暱稱在上開討論區張貼上開文
      章作為澄清之方式，是自難據上開刑事陳報狀內語意未臻
      具體明確之隻字片語即逕認上開指摘具體事實之文章即為
      之被告戊○○本人張貼無疑。
    (四)綜觀前情，自訴人所舉上開證據僅足以證明上開文章曾張
      貼在上開討論區之事實，至被告戊○○究竟有無張貼該篇
      涉嫌誹謗內容文章之證明，則尚未達通常一般人均不致有
      所懷疑，而得確信其為真實之程度，是本院即無由形成被
      告戊○○有罪之確信。此外，自訴人復未提出其他適合於
      證明被告戊○○犯罪事實之積極證據，並說明其證據方法
      與待證事實之關係，以說服本院形成被告戊○○此部分有
      罪之心證，而被告戊○○亦堅稱並無上開犯行等語，基於
      無罪推定之原則，被告戊○○此部分犯罪即屬不能證明，
      揆諸上揭說明，自應諭知被告戊○○此部分無罪之判決。
據上論斷，應依刑事訴訟法第三百四十三條、第二百九十九條第
一項前段、第三百零一第一項，刑法第三百零九條、第三百十條
第一項、第四十一條第一項前段、第四十二條第三項前段，刑法
施行法第一條之一第一項、第二項前段，中華民國九十六年罪犯
減刑條例第二條第一項第三款、第七條、第九條，判決如主文。
中    華    民    國    97    年    5     月    30    日
                    刑事第一庭  審判長法  官  許進國
                                      法  官  黃琴媛
                                      法  官  曾宏揚
上列正本證明與原本無異。
如不服本判決，應於判決送達後十日內向本院提出上訴狀，上訴
書狀依法應敘述具體理由，如未敘述具體理由者，應於上訴期間
屆滿後二十日內補提理由書於本院（均應附繕本）。告訴人或被
害人如對於本判決不服者，應具備理由請求檢察官上訴，其上訴
期間之計算係以檢察官收受判決正本之日期為準。
中    華    民    國    97    年    5     月    30    日
                                      書記官  陳慶昀
附錄論罪科刑法條全文：
中華民國刑法第309條
（公然侮辱罪）
公然侮辱人者，處拘役或 3 百元以下罰金。
以強暴犯前項之罪者，處 1 年以下有期徒刑、拘役或 5 百元以
下罰金。
中華民國刑法第310條
（誹謗罪）
意圖散布於眾，而指摘或傳述足以毀損他人名譽之事者，為誹謗
罪，處 1 年以下有期徒刑、拘役或 5 百元以下罰金。
散布文字、圖畫犯前項之罪者，處 2 年以下有期徒刑、拘役或 1
千元以下罰金。
對於所誹謗之事，能證明其為真實者，不罰。但涉於私德而與公
共利益無關者，不在此限。


司法院資訊處製作；財團法人民間司法改革基金會備份。
